臺灣臺北地方法院刑事判決　　　　　　　100年度易字第602號
公　訴　人　臺灣臺北地方法院檢察署檢察官
被　　　告　李琇蘭
上列被告因公共危險案件，經檢察官聲請簡易判決處刑（99年度
偵字第17702號），本院認不宜依簡易判決處刑（100年度簡字第
605號），改行通常程序判決如下：
    主  文
本件免訴。
    理  由
一、聲請簡易判決處刑意旨略以：被告李琇蘭居住在臺北市○○
    區○○路3段12巷5弄48號5樓，明知該房屋所在集合住宅之
    屋頂平臺，為該集合住宅之各該建物所有權人及住戶之逃生
    通道，竟於我國刑法於民國88年4月21日增定阻塞集合住宅
    逃生通道罪後，仍基於阻塞集合住宅逃生通道之犯意，不移
    除該屋頂平臺即逃生通道上所使用之違章建築即既存障礙物
    ，仍居住在該集合住宅5樓屋頂平臺之房屋內，並將該房屋
    大門上鎖，致生危險於臺北市○○區○○路3段12巷5弄48號
    建物所有權人之生命，因認被告涉犯刑法第189條之2第1項
    後段之阻塞集合住宅逃生通道罪嫌。
二、(一)按案件時效已完成者，應諭知免訴之判決，刑事訴訟法第
      302條第2款定有明文。次按行為後法律有變更者，適用行
      為時之法律，但行為後之法律有利於行為人者，適用最有
      利於行為人之法律，為現行刑法第2條第1項所明定。查刑
      法於94年2月2日修正公布，並於95年7月1日施行。修正前
      刑法第80條規定：「追訴權，因左列期間內不行使而消滅
      ：一死刑、無期徒刑或10年以上有期徒刑者，20年。二3
      年以上10年未滿有期徒刑者，10年。三1年以上3年未滿有
      期徒刑者，5年。四1年未滿有期徒刑者，3年。五拘役或
      罰金者，1年。前項期間自犯罪成立之日起算。但犯罪行
      為有連續或繼續之狀態者，自行為終了之日起算。」至修
      正後刑法第80條則規定：「追訴權，因下列期間內未起訴
      而消滅：一犯最重本刑為死刑、無期徒刑或10年以上有期
      徒刑之罪者，30年。二犯最重本刑為3年以上10年未滿有
      期徒刑之罪者，20年。三犯最重本刑為1年以上3年未滿有
      期徒刑之罪者，10年。四犯最重本刑為1年未滿有期徒刑
      、拘役或罰金之罪者，5年。前項期間自犯罪成立之日起
      算。但犯罪行為有繼續之狀態者，自行為終了之日起算。
      」本件被告涉犯刑法第189條之2第1項後段之阻塞集合住
      宅逃生通道罪嫌，法定刑為3年以下有期徒刑之罪，其追
      訴權時效期間依修正前刑法第80條第1項第2款規定為10年
      ；而依修正後刑法第80條第1項第2款規定，其追訴權時效
      為20年。
    (二)次按刑法第189條之2第1項後段阻塞集合住宅逃生通道致
      生危險於他人生命、身體罪，性質上乃屬即成犯。竊佔罪
      為即成犯，於其竊佔行為完成時犯罪即成立，以後之繼續
      竊佔乃狀態之繼續，而非行為之繼續。最高法院25年上字
      第7374號、66年臺上字第3118號判例意旨、臺灣高等法院
      99年度上易字第652號判決意旨可資參照。
三、經查：
    (一)刑法於88年4月21日總統（88）華總一義字第8800083970
      號令公布增訂刑法第189條之2之規定，並於88年4月23日
      施行。
    (二)查被告之弟李建男於99年8月4日警詢時陳稱：臺北市○○
      區○○路3段12巷5弄48號4樓頂樓加蓋係其與被告父親李
      東輝64年興建、80年翻修，被告約於77年左右離婚，離婚
      後回來居住上址迄99年7月初才搬離（偵卷第18頁）及於
      99 年9月23日檢察官訊問時具結證稱：上址遮雨棚有修過
      ，但房子的構造就是現在這個樣子（偵卷第32頁）等語，
      核與被告於本院100年5月9日審理時供稱：其父親於82或
      83 年時，把上址4樓頂樓加蓋，同時把4樓跟頂樓中間打
      通，設置內部的樓梯，改成樓中樓，其於頂樓加蓋前就回
      家中住，5樓的門始終都有鎖起來，其他住戶沒有辦法從
      外部進到頂樓（本院卷第43頁背面）等語相符。另上址4
      樓頂樓加蓋之違章建築，係於83年以前搭建完成，頂樓加
      蓋之違章建築遍及頂樓全部，門口有鐵門需以鑰匙開啟等
      情，亦有臺北市建築管理處99年10月28日北市都建查字第
      9972105600號函文1份（偵卷第43至44頁）、頂樓照片1份
      （偵卷第19至23頁）在卷可稽。是上開4樓頂樓加蓋，至
      遲於83年已建築完成，且於頂樓加蓋門口設有鐵門需以鑰
      匙開啟始得進出，而被告與其弟李建男於83年以前業已居
      住4樓及頂樓加蓋等情，堪以認定。
四、綜上所述，被告自83年起，業已居住上址4樓頂樓加蓋之違
    章建築，並設有鐵門加鎖，使其他1至3樓住戶無法自由至頂
    樓平臺，且於88年4月23日刑法第189條之2第1項阻塞逃生通
    道處罰公佈施行後，仍依先前使用之方式，並未拆除上開違
    章建築或將頂樓違章建築鑰匙提供其他住戶以利自由進出。
    然其阻塞逃生通道之犯行，依照上開說明，係屬即成犯，是
    其後持續阻塞逃生通道之行為，乃狀態之繼續，而非行為之
    繼續，復因其行為時點於刑法修正之前，依照前揭說明，經
    比較新舊法之結果，修正前刑法就追訴權時效之規定對於被
    告並無不利，依刑法第2條第1項前段規定，本件自應適用修
    正前刑法規定，即時效為10年，則追訴權至遲已於98年4月
    24日時效完成而消滅，而告訴人遲至99年6月10日始提出告
    訴，檢察官因而開始偵查，此有蓋有臺北地方法院檢察署99
    年6月10日收文章之刑事告訴狀（他卷第1頁）附卷可憑，揆
    諸上開說明，本件業已時效完成，自應為免訴之諭知。
五、據上論斷，應依刑事訴訟法第452條、第284條之1、第302條
    第1款，判決如主文。
本案經檢察官陳國安到庭執行職務
中    華    民    國   100    年    5     月    25    日
                  刑事第十三庭  法  官  李貞瑩
以上正本證明與原本無異。
如不服本判決應於收受送達後10日內向本院提出上訴書狀，並應
敘述具體理由；其未敘述上訴理由者，應於上訴期間屆滿後20日
內向本院補提理由書（均須按他造當事人之人數附繕）「切勿逕
送上級法院」。
                                書記官  陳鳳瀴
中    華    民    國   100    年    5     月    25    日